臺灣臺北地方法院民事判決　九十一年度訴字第四八七六號
　　原　　　告　乙○○
　　訴訟代理人　甲○○
　　　　　　　　　　　　　送達.
　　被　　　告　丁○○
右當事人間請求遷讓房屋事件，本院判決如左：
    主    文
原告之訴及假執行之聲請均駁回。
訴訟費用由原告負擔。
    事      實
甲、原告方面：
  一、聲明：被告應將座落在臺北縣新店市○○路○段三三九號頂樓增建之房屋，面
            積九一點三九平方公尺全部遷讓返還與原告，並陳明願供擔保請准宣告
            假執行。
  二、陳述：
  （一）原告於民國九十一年五月間依本院之公開拍賣程序投標拍定買受座落臺北縣
        新店市○○段三五地號，持分一八五八分之二三之土地暨地上建物（建號八
        十七號、門牌號碼臺北縣新店市○○路○段三三九號七樓）鋼筋混凝土造全
        部，另頂樓增建加強磚造之房屋（下稱系爭房屋），面積九一點三九平方公
        尺全部，業經本院於九十一年五月十七日核發權利移轉證書。
  （二）被告於拍賣程序中主張系爭房屋由其占有使用並稱：「債務人（即原所有權
        人廖陳俊）於民國八十八年十二月十三日向伊借款新臺幣（以下同）貳佰伍
        拾萬元，以其中部分債務即伍拾萬元之本息抵償自民國八十九年七月十三日
        起至民國九十五年七月十二日止共計六年租賃期間之房屋租金‧‧‧‧‧」
        ，按「承租人以金錢貸與前業主，約定將息抵租，是債之關係顯僅發生於承
        租人與前業主間，故在租賃關係存續中，前業主縱將租賃物讓與第三人，但
        除有民法第三百條所定之債務承擔情形外，原約定對該第三人並非繼續有效
        ，此與一般依租賃契約所為租金之預付，得以對抗受讓人之情形，初非相同
        。」，最高法院四十五年度臺上字第五九○號民事判決足資參酌，訴外人廖
        陳俊已將系爭房屋交被告占有使用，仍屬債權債務關係，被告僅能以之對抗
        廖陳俊。系爭房屋既已經法院拍賣，由原告拍定承買，被告自無占有系爭房
        屋之正當權源存在，爰依民法第七百六十七條之規定請求被告遷讓房屋。
  三、證據：提出臺灣臺北地方法院不動產權利移轉證書、土地、建物登記簿謄本、
            被告與廖陳俊間之借據、執行筆錄影本各一份為證。
乙、被告部分：
  一、聲明：如主文所示。
  二、陳述：被告與廖陳俊間存在租賃關係，並非無權占有，雖無訂書面租賃契約，
            只是當初說明抵六年租金期限。
丙、本院依職權調閱本院八十九年度執字第二三三九四號執行卷宗。
    理      由
一、本件原告起訴主張其於九十一年五月間依本院之公開拍賣程序買受系爭房屋，被
    告雖曾於拍賣程序中主張系爭房屋由其占有使用，並稱訴外人廖陳俊於八十八年
    十二月十三日向伊借款二百五十萬元，以其中部分債務即五十萬元之本息抵償自
    八十九年七月十三日起至九十五年七月十二日止共計六年租賃期間之房屋租金云
    云，惟按「承租人以金錢貸與前業主，約定將息抵租，是債之關係顯僅發生於承
    租人與前業主間，故在租賃關係存續中，前業主縱將租賃物讓與第三人，但除有
    民法第三百條所定之債務承擔情形外，原約定對該第三人並非繼續有效，此與一
    般依租賃契約所為租金之預付，得以對抗受讓人之情形，初非相同。」，最高法
    院四十五年度臺上字第五九○號民事判決足資參酌，訴外人廖陳俊已將系爭房屋
    交被告占有使用，仍屬債權債務關係，被告僅能以之對抗訴外人廖陳俊，爰依民
    法第七百六十七條之規定請求被告遷讓房屋；被告則以其與訴外人廖陳俊間並無
    訂書面租賃契約，惟存有租賃關係，被告係屬有權占有，當初係以訴外人廖陳俊
    積欠被告之借款抵六年期限之租金等語置辯。
二、本件原告主張其於九十一年五月間依本院之公開拍賣程序買受系爭房屋，取得系
    爭房屋之所有權，訴外人廖陳俊因曾於八十八年十二月十三日向被告借款二百五
    十萬元，並於八十九年七月十三日與被告約定將系爭房屋交被告占有使用，以其
    所積欠之五十萬元之本息抵償自八十九年七月十三日起至九十五年七月十二日止
    共計六年租賃期間之房屋租金一事，業具提出本院不動產權利移轉證書、系爭房
    屋土地、建物登記簿謄本、被告與廖陳俊間之借據、執行筆錄影本各一份為證，
    復為被告所不爭執，自堪信為真實。
三、按所有人對於無權占有或侵奪其所有物者，固得依民法第七百六十七條前段起訴
    請求占有人返還之，惟其行使之前提係該占有人係屬無權占有，如占有人占有該
    物具有足以對抗所有人之正當權源，所有人即無從對之主張所有物返還請求權。
    另按出租人於租賃物交付後，承租人占有中，縱將其所有權讓與第三人，其租賃
    契約對於受讓人仍繼續存在，民法第四百二十五條第一項定有明文，是在租賃關
    係存續中，縱出租人將租賃物所有權移轉予第三人，承租人仍得就租賃物對該第
    三人主張租賃關係存在而屬有權占有租賃物，此即係「買賣不破租賃原則」。查
    本件被告與訴外人廖陳俊就系爭房屋既約定有租賃契約，原告亦係於租賃關係存
    續中取得租賃物所有權，則該租賃關係即繼續存在於兩造之間，被告就系爭房屋
    自得對原告主張有權占有。原告雖主張依最高法院四十五年度臺上字第五九○號
    判例意旨，該租賃契約對原告並非繼續有效，被告就系爭房屋為無權占有云云。
    惟查：最高法院四十五年度臺上字第五九○號判例全文乃係稱：「‧‧‧第查被
    上訴人分別以金錢貸與前業主，其債之關係僅發生於被上訴人與前業主間，亦即
    債之關係存在一日，被上訴人始有以利息抵充租金之一日，此與承租人依租賃契
    約所為租金之預付得以對抗受讓人之情形，似非相同‧‧‧」，是其判例要旨所
    稱：「原『約定』對第三人並非繼續有效」，該「約定」實係指原出租人與承租
    人就「租金給付方式」之約定而非指租賃之法律關係；換言之，該判例要旨係認
    承租人依據租賃契約本負有給付租金之義務，因承租人與原出租人間具有借貸關
    係，故承租人得與原出租人約定以已發生之給付租金債務與承租人對原出租人之
    金錢債權相抵銷；但如原出租人將租賃物所有權移轉予第三人，因第三人與承租
    人間並無借貸關係亦未承擔原出租人之債務，故承租人依據租賃契約仍需對第三
    人負給付租金之義務，承租人對第三人既未具有債權，其即無從主張抵銷而拒繳
    租金，此亦可由判例要旨所稱：「但除有民法第三百條所定之債務承擔（即指借
    貸關係之承擔）情形外，原約定對該第三人並非繼續有效」可資佐證。再者，由
    該判例要旨認承租人對第三人仍需負給付租金之義務，適足認在以本金或利息抵
    付租金之租賃關係下仍有民法第四百二十五條第一項「買賣不破租賃」之適用，
    亦即受讓移轉租賃物所有權之第三人與承租人間仍存在租賃關係，僅承租人不得
    以其與原出租人所約定之給付租金方式對抗第三人，是原告依最高法院四十五年
    度臺上字第五九○號判例意旨主張被告與訴外人廖陳俊約定之租賃契約對其不生
    效力，顯不可採。
四、從而本件原告雖為系爭房屋之所有權人，惟兩造間既仍存有租賃契約，被告占有
    系爭房屋即非無權占有，原告依民法第七百六十七條前段請求被告遷讓房屋即無
    理由，應予駁回。其假執行之聲請失所依附，應併駁回。
五、本件事證已臻明確，兩造其餘之攻擊防禦方法與舉證，於本判決結果不生影響，
    爰不一一論述，併此敘明。
據上論結，原告之訴為無理由，依民事訴訟法第七十八條，判決如主文。
中　　　華　　　民　　　國　　九十一　　年　　　十　　　月　　三十一　　日
　　　　　　　　　　　　　　　　　　　　　　民事第二庭法　官　朱漢寶
右為正本係照原本作成。
如對本判決上訴，須於判決送達後廿日內向本院提出上訴狀。
中　　　華　　　民　　　國　　九十一　　年　　　十　　　月　　三十一　　日
                                                   法院書記官  劉碧輝
